【裁判字號】    90,上訴,510
【裁判日期】    900404
【裁判案由】    懲治走私條例
【裁判全文】
台灣高等法院刑事判決                              九十年度上訴字第五一號
    上  訴  人
    即  被  告  甲○○
                乙○○
    共      同
    選任辯護人  蔡宏修
                林螢秀
右上訴人因違反懲治走私條例案件，不服臺灣基隆地方法院八十九年度訴字第六四一
號，中華民國八十九年十二月七日第一審判決（起訴案號：臺灣基隆地方法院檢察署
八十九年度偵字第三六八一號），提起上訴，本院判決如左：
    主  文
原判決撤銷。
甲○○共同私運管制物品進口逾公告數額，累犯，處有期徒刑壹年拾月。
乙○○共同私運管制物品進口逾公告數額，累犯，處有期徒刑壹年捌月。
扣案未貼專賣憑證之SILVERSTARLET牌肆萬貳仟肆佰柒拾包及MILDSEVEN牌香菸肆萬伍
仟包均沒收。
    事  實
一、乙○○曾於民國（下同）八十年間，因違反懲治走私條例案件，經臺灣宜蘭地方
    法院判處有期徒刑一年二月，緩刑四年，於緩刑期間即八十二年間，復因違反懲
    治走私條例案件（按與甲○○共犯），經原審判處有期徒刑一年六月確定，於八
    十四年八月十四日執行完畢，其後前開緩刑亦經撤銷，接續執行，於八十五年九
    月二十三日縮短期滿執行完畢。甲○○曾於八十二年間因與乙○○共同違反懲治
    走私條例案件，經原審判處有期徒刑一年八月確定，於八十四年九月二十九日縮
    刑期滿執行完畢。
二、甲○○於八十九年九月二日上午，在基隆市八斗子漁港，與綽號「阿順」者之成
    年男子（真實姓名年籍不詳）共同謀議，由綽號「阿順」者以每箱新臺幣（下同
    ）五百元之代價，委由甲○○私運未貼專賣憑證之管制物品洋菸進入臺灣地區。
    議定後，甲○○即利用其擔任基隆市籍「日福十六號」漁船船長之機會，僱請乙
    ○○擔任船員，二人於八十九年九月二日晚間十一時四十分許，駕駛上開船隻自
    基隆市八斗子安檢站報關出港，甲○○隨即於上船後告知乙○○走私之事，二人
    與綽號「阿順」者基於共同之犯意，於同年月四日下午航行前往彭佳嶼北方海面
    五十海浬之公海處（即北緯二十六度四十五分、東經一百二十二度十八分），自
    某艘船名不詳之中國大陸鐵殼船接駁裝載未貼專賣憑證之未稅洋菸 SILVERSTARL
    ET牌八十四箱又四十七條即四萬二千四百七十包及 MILDSEVEN牌九十箱即四萬五
    千包，完稅價格共一百二十四萬二千五百元，旋於八十九年九月五日上午九時許
    ，共同駕駛前開漁船進入八斗子漁港外海三海浬處（即北緯二十五度十分、東經
    一百二十一度四十九分，已在我國領海內），私運逾公告數額之管制物品進口，
    欲等待綽號「阿順」前往接駁，旋為警當場查獲，扣得上開未貼專賣憑證之未稅
    洋菸。
三、案經行政院海岸巡防署海洋巡防總局第一海巡隊移請臺灣基隆地方法院檢察署檢
    察官偵查起訴。
    理  由
一、訊據被告甲○○、乙○○均矢口否認有前揭走私犯行，被告甲○○辯稱：伊原係
    受綽號「阿順」者委託載運少許未稅洋菸，嗣見大陸漁船船員欲將前開大量未稅
    洋菸置放在伊船上，即表示拒絕，不意大陸漁船船員逼迫伊與乙○○，分將伊等
    強押在船首及船尾，然後逕將香菸置於船上，並恐嚇必須載運，否則將告知綽號
    「阿順」者要伊等好看，伊等迫於無奈，始行運送云云。被告乙○○辯稱：伊原
    係欲前往捕魚，不意在前開海域遭大陸漁船船員毆打，並強將香菸置放在船上云
    云。惟查：右揭事實，業據被告甲○○、乙○○於警訊時坦承不諱，且被告私運
    上開管制物品，係於前開地點即八斗子漁港外海三海浬處係經行政院海岸巡防署
    海洋巡防總局第一（基隆）海巡隊查獲，有照片四幀、進出港檢查表、行政院海
    岸巡防署海洋巡防總局檢查紀錄表、被告之漁業執照影本二份在卷及私運進口之
    未稅洋菸扣案可資佐證。本件扣案洋菸之完稅價格共計一百二十四萬二千五百元
    ，亦有財政部基隆關稅局八十九年九月十九日基普緝字第八九一０五八九五號函
    在卷可稽，顯已逾公告數額。雖被告甲○○嗣以上情置辯，惟與其前開供詞不合
    ，且衡情大陸漁船船員若未經同意，斷無任意將具有價值之上開未稅洋菸交由他
    人載運之理。再被告乙○○於原審供稱：伊原以為係出海捕魚，然出港後被告甲
    ○○方告知要從事走私行為，且接駁搬運洋菸均由大陸漁工為之，其僅在旁觀看
    云云，嗣於本院審理時改稱：伊原係欲前往捕魚，不意在前開海域遭大陸漁船船
    員毆打，並強將香菸置放在船上云云，非但前後不一，且與被告甲○○於原審時
    供承：「（八十九年九月二日晚上十一時要出港時有無告訴乙○○走私的事情？
    ）出港了才告訴他 .... 」等語不符（見原審卷第二十三頁），顯見事虛。況被
    告乙○○有違反懲治走私條例案件前科紀錄二次，其中一次係與被告甲○○共犯
    ，二人均經判處罪刑在案，有本院被告全國前案紀錄表存卷可稽，參諸該項間接
    之品格證據，亦足證明被告等事後所辯，無非空言，不足採信。
二、被告甲○○於警訊供稱：「伊和另一名船員共計二人，在船上擔任船長職務，船
    名為日福十六號，是向船主顏德珊租用，每月租用金額約四萬五千元」等語，嗣
    於原審供稱：「是阿順請我當船長」等語，前後供詞並無不合，至卷附漁船船籍
    資料，固記載前開日福十六號船主為簡秋元，與被告甲○○於警訊之供詞不符，
    且被告甲○○於警訊供稱：「阿順出港前先給我一萬五千元，其餘待返回交貨完
    畢後，以一箱五百元代價清償尾款，作為酬勞」，嗣於原審供稱：「阿順有先付
    一萬元給我，是在八十九年九月二日出港那天交給我一萬元」等語，關於綽號「
    阿順」者先行支付之酬勞亦稍有齟齬，但與被告等是否成立走私犯行無涉，被告
    等執此爭辯，尚無足取。其等事證明確，犯行堪以認定。
三、核被告等所為，均係犯懲治走私條例第二條第一項之私運管制物品進口逾公告數
    額罪。被告等與綽號「阿順」之成年男子間互有犯意聯絡及行為分擔，均為共同
    正犯。查被告等分別有如事實欄所載之前科紀錄，有本院被告全國前案紀錄表二
    份在卷可憑，於五年內再犯有期徒刑以上之本罪，俱為累犯，均應依法加重其刑
    。
四、原審因予論罪科刑，固非無見。惟查：「菸酒管理法」業於八十九年四月十九日
    經總統公佈，該法第五十七條規定：「依本法查獲之私菸、私酒、劣菸、劣酒與
    供產製私菸、私酒之原料及器具，沒收或沒入之。」，是以本件扣案之未貼專賣
    憑證SILVERSTARLET牌及MILDSEVEN牌洋菸，自應依菸酒管理法第五十七條之規定
    宣告沒收。乃原審就上開扣案之未貼專賣憑證SILVERSTARLET牌及MILDSEVEN牌洋
    菸，逕依臺灣省內菸酒專賣暫行條例第四十條第一項之規定宣告沒收，尚有違誤
    。被告等上訴意旨，空言否認犯罪，雖均無足取，但查原判決既有上開可議，自
    應予撤銷改判。爰審酌被告等犯罪動機、目的、手段、智識程度以及私運管制物
    品逾公告數額，危害臺灣地區之經濟秩序等一切情狀，分別量處如主文第二項、
    第三項所示之刑，以示懲儆。扣案未貼專賣憑證之 SILVERSTARLET牌四萬二千四
    百七十包及 MILDSEVEN牌香菸四萬五千包（按依卷附檢查紀錄表，本案計扣得未
    貼專賣憑證之SILVERSTARLET牌八十四箱又四十七條，及MILDSEVEN牌香菸九十箱
    ，每箱計五十條，每條計十包，合計數量如上，至行政院海岸巡防署海洋巡防總
    局第一（基隆）海巡隊所附扣押物品表僅約略記載扣得 MILDSEVEN牌洋菸八萬七
    千五百包，純係誤載，應予更正），應依菸酒管理法第五十七條之規定宣告沒收
    。
據上論斷，應依刑事訴訟法第第三百六十九條第一項前段、第二百九十九條第一項前
段、第三百六十四條，懲治走私條例第二條第一項、第十一條，菸酒管理法第五十七
條，刑法第十一條前段、第二十八條、第四十七條，罰金罰鍰提高標準條例第一條前
段，判決如主文。
本案經檢察官曾忠己到庭執行職務。
中      華      民      國     九十     年      四      月      四      日
                              台灣高等法院刑事第六庭
                                  審判長法  官  高  明  哲
                                        法  官  王  麗  莉
                                        法  官  徐  培  元
右正本證明與原本無異。
如不服本判決應於收受送達後十日內向本院提出上訴書狀，其未敘述上訴之理由者並
得於提起上訴後十日內向本院補提理由書（均須按他造當事人之人數附繕本）。
                                        書記官  李  垂  福
中      華      民      國     九十     年      四      月      九      日
得上訴。
附錄本案論罪科刑法條全文：
懲治走私條例第二條第一項：
私運管制物品進口、出口逾公告數額者，處七年以下有期徒刑，得併科新臺幣二十萬
元以下罰金。


司法院資訊處製作；財團法人民間司法改革基金會備份。
